【裁判字號】    98,交上訴,1
【裁判日期】    980417
【裁判案由】    業務過失致死
【裁判全文】
臺灣高等法院花蓮分院刑事判決         98年度交上訴字第1號
上  訴  人  臺灣花蓮地方法院檢察署檢察官
被      告  乙○○
選任辯護人  曾泰源律師
上列上訴人因被告業務過失致死案件，不服臺灣花蓮地方法院97
年度交訴字第23號中華民國97年12月30日第一審判決（起訴案號
：臺灣花蓮地方法院檢察署97年度偵字第4216號），提起上訴，
本院判決如下：
    主  文
原判決撤銷。
乙○○無罪。
    理  由
一、公訴意旨略以：乙○○係營業大貨車司機，為從事駕駛業務
    之人，於民國（下同）97年 4月28日19時32分許，駕駛車號
    906-HX號營業貨運曳引車，沿台九線由北往南行駛，行經該
    路262公里400公尺處，原應注意在夜間無燈光設備或照明不
    清之道路臨時停車，應顯示停車燈光或反光標識，而依當時
    情形，並無不能注意之情事，竟疏未注意，將車駛至路旁臨
    時停車，且因夜間未設置警示燈光措施，造成路障，影響機
    慢車道之行車安全，適有王崇德無照騎乘車牌號碼WUR- 276
    號機車同向由後行駛，亦疏未注意車前狀況，致煞閃不及，
    機車車頭部位撞及營業半聯結車後方處，王崇德經送醫救治
    後仍因顱內及胸腔內出血，不幸身亡；因認被告乙○○涉犯
    刑法第276條第2項之業務過失致死罪嫌等語。
二、按犯罪事實應依證據認定之，無證據不得認定其犯罪事實；
    又不能證明被告犯罪者，應諭知無罪之判決；且被告或共犯
    之自白，不得作為有罪判決之唯一證據，仍應調查其他必要
    之證據，以察其是否與事實相符；刑事訴訟法第154條第2項
    、第301條第1項、第156條第2項分別定有明文。次按所謂證
    據，係指直接間接足以證明犯罪行為之一切證人、證物而言
    ，且事實之認定，應憑證據，如未能發現相當證據，或證據
    不足以證明，自不能以推測或擬制之方法，以為裁判基礎（
    最高法院30年上字第128號、40年臺上字第86號判例意旨參
    照）。再按認定不利於被告之事實，須依積極證據，苟積極
    證據不足為不利於被告事實之認定時，即應為有利於被告之
    認定，更不必有何有利之證據（最高法院30年上字第 816號
    判例意旨參照）。另按刑事訴訟上證明之資料，無論其為直
    接或間接證據，均須達於通常一般之人均不致有所懷疑，而
    得確信其為真實之程度，始得據為有罪之認定，若其關於被
    告是否犯罪之證明未能達此程度，而有合理懷疑之存在，致
    使無從形成有罪之確信，根據「罪證有疑，利於被告」之證
    據法則，即不得遽為不利被告之認定（最高法院76年度臺上
    字第4986號判例意旨參照）。經查：
（一）公訴人認被告乙○○有前揭犯行，無非以被告及被害人王
      崇德之女兒甲○○之陳述，與卷附道路交通事故現場圖、
      道路交通事故調查報告表(一)、(二)各 1紙、現場暨車損照片
      、勘驗筆錄、相驗筆錄、相驗屍體證明書、檢驗報告書、
      台灣省花東區車輛行車事故鑑定委員會97年 8月15日花東
      鑑字第0976101260號鑑定意見書等件為論據。
（二）然被告乙○○自警詢時起，即稱其當時還在車上，引擎亦
      在發動中，並未熄火，因前方有一輛車擋住伊要停的位置
      ，伊就停於該車後面等待該車離開，伊有打右方向燈、開
      左右警告燈號及後車尾照地燈，停車處也有路燈照明，正
      在等待時，就聽到後車尾有碰撞的聲音等語。再參照卷附
      現場暨車損照片、道路交通事故調查報告表(一)顯示：被告
      所駕駛之砂石車之車燈確實為開啟狀態，路旁亦有路燈照
      明，是被告所述應堪採信。依此，被告當時係屬「臨時停
      車」而非「停車」狀態，並無道路交通安全規則第 112條
      之適用；且本件被告臨時停車之路況亦不符合「在夜間無
      燈光設備或照明不清之道路，未顯示停車燈光或反光標識
      」之情形。至被害人王崇德之女兒甲○○案發時並未在現
      場，其僅於事後經警方通知到場，且其亦無任何有關被告
      有無過失之陳述。故公訴人依憑被告、甲○○之陳述，與
      卷附道路交通事故調查報告表、現場暨車損照片等，指稱
      「被告應注意在夜間無燈光設備或照明不清之道路臨時停
      車，應顯示停車燈光或反光標識，而依當時情形，並無不
      能注意之情事，竟疏未注意，將車駛至路旁臨時停車，且
      因夜間未設置警示燈光措施，造成路障，影響機慢道之行
      車安全」等情，似乏所據。
（三）另台灣省花東區車輛行車事故鑑定委員會鑑定意見固認：
      被告係違反道路交通安全規則第112條第1項第13款「汽車
      停車時，停於路邊之車輛，遇畫晦、風沙、雨雪、霧靄時
      ，或在夜間無燈光設備或照明不清之道路，均應顯示停車
      燈光或反光標識」之規定，而有疏失，並為肇事次因。然
      「臨時停車」係指車輛因上、下人、客，裝卸物品，其引
      擎未熄火，停止時間未滿 3分鐘，保持立即行駛之狀態；
      「停車」係指車輛停放於道路兩側或停車場所，而不立即
      行駛，尚屬不同概念；而上開道路交通安全規則第 112條
      ，乃係針對「停車」而非「臨時停車」所為規定。況被告
      始終陳述其當時還在車上，引擎亦在發動中，並未熄火，
      因前方有 1輛車擋住伊要停的位置，伊就停於該車後面等
      待該車離開，伊有打右方向燈、開左右警告燈號及後車尾
      照地燈，…正在等待時，就聽到後車尾有碰撞的聲音等語
      ，本件顯不符合「在夜間無燈光設備或照明不清之道路，
      未顯示停車燈光」之情形，均已如前述。故上開鑑定意見
      ，與卷證事實不符，並不足採為被告不利之認定。
（四）又汽車臨時停車時，應依車輛順行方向緊靠道路右側，道
      路交通安全規則第111條第2項前段定有明文。本件依卷附
      道路交通事故現場圖所示，被告所駕車輛確已依車輛順行
      方向緊靠道路右側，僅因車體較大而有佔用到機慢車道，
      尚難為有違上開規定。雖花蓮縣警察局鳳林分局97年12月
      16日鳳警偵字第0970014219號函檢送之照片顯示台九線公
      路 262.4公里處路肩外有大片空地，足夠被告停放砂石車
      之事實；然被告已陳明：當時因前方有一輛車擋住伊要停
      的位置，伊就停於該車後面等待該車離開，剛將車子停好
      ，機車就撞上來了。故亦難以該處路肩外有空地，即認被
      告有預見會發生後車追撞，或應注意並能注意而不注意之
      過失情形。
（五）本件被告雖自白有過失，惟經本院調查結果，並無證據證
      明其自白與事實相符。依刑事訴訟法第156條第2項規定，
      自不得以其自白作為有罪判決之唯一證據。
三、綜上所述，本件公訴人所舉證據，在客觀上尚未達得以確信
    被告乙○○確有公訴意旨所指犯行之程度，而有合理之懷疑
    存在。本院復查無他積極之證據，足資認定被告自白與事實
    相符，而確有公訴人所指之犯行，是其犯罪自屬不能證明。
    原審對被告予以論罪科刑，自有未洽，既經檢察官提起上訴
    ，自應由本院予以撤銷，併為無罪之諭知。
據上論斷，應依刑事訴訟法第369條第1項前段、第364條、第301
條第1項，判決如主文。
本案經檢察官翟光軍到庭執行職務。
中    華    民    國    98    年    4     月    17    日
                       審判長法  官   何方興
                             法  官   王紋瑩
                             法  官   林德盛
以上正本證明與原本無異。
如不服本判決，應於收受送達後10日內向本院提出上訴書狀，其
未敘述理由者，並得於提起上訴狀後10日內向本院補提理由書（
均須按他造當事人之人數附繕本「切勿逕送上級法院」。
告訴人或被害人如對於本判決不服者，應具備理由請求檢察官上
訴，其上訴期間之計算係以檢察官收受判決正本之日期為準。
中    華    民    國    98    年    4     月    17    日
                              書記官  劉妙娘


司法院資訊處製作；財團法人民間司法改革基金會備份。
